【裁判字號】    96,訴,695
【裁判日期】    970117
【裁判案由】    商標異議
【裁判全文】
臺北高等行政法院判決
                                     96年度訴字第00695號
                              .
原      告  元亨股份有限公司
代  表  人  甲○○○
訴訟代理人  張泰昌  律師
複 代 理人  陳淑玲  律師
            毛英富  律師
被      告  經濟部智慧財產局
代  表  人  王美花（局長）住同上
訴訟代理人  丙○○
參  加  人  美商‧新巴倫斯運動鞋公司
代  表  人  丹尼爾‧麥克金儂
訴訟代理人  乙○○  律師（兼送達代收人）
            楊憲祖  律師
            黃闡億  律師
上列當事人間因商標異議事件，原告不服經濟部中華民國95年12
月28日經訴字第09506186390 號訴願決定，提起行政訴訟。經本
院命參加人獨立參加訴訟，本院判決如下：
    主  文
原告之訴駁回。
訴訟費用由原告負擔。
    事  實
一、事實概要：
    緣原告於民國（下同）93年6月25日以「SUN FLOWER三花N
    is fit及圖」商標（下稱系爭商標，如附圖），指定使用於
    商標法施行細則第13條所定商品及服務分類表第25類之內衣
    褲，胸罩，束褲，衛生衣褲，褲子，生理褲，睡衣褲，紙褲
    ，休閒服，運動服，套裝，襪子，褲襪，絲襪，毛襪，棉襪
    ，運動襪，登山襪，襪套，五趾襪商品，向被告機關申請註
    冊，經被告審查，核准列為註冊第0000000號商標。嗣參加
    人美商新巴倫斯運動鞋公司（下稱參加人）持使用商標（下
    稱據爭商標，如附圖），以系爭商標有違商標法第23條第1
    項第12、13及14款規定，對之提起異議。案經被告機關審查
    ，認系爭商標有違商標法第23條第1項第12款規定，以95年8
    月2日中台異字第940825號商標異議審定書為系爭商標之註
    冊應予撤銷之處分（下稱系爭處分）。原告不服，提起訴願
    ，旋遭駁回，原告仍不服，遂向本院提起行政訴訟。
二、兩造聲明：
  (一)原告聲明求為判決：
    1.訴願決定及原處分均撤銷。
    2.訴訟費用由被告負擔。
  (二)被告聲明求為判決：
    1.原告之訴駁回。
    2.訴訟費用由原告負擔。
  (三)參加人聲明求為判決：
    1.原告之訴駁回。
    2.訴訟費用由原告負擔。
三、兩造之爭點：系爭商標是否有商標法第23條第1項第12款之
    規定不得註冊之情形？
  (一)原告主張之理由：
    1.按，商標「相同或近似於他人著名商標或標章，有致相關
      公眾混淆誤認之虞，或有減損著名商標或標章之識別性或
      信譽之虞者，不得註冊」，為商標法第23條第1項第12款
      所明定。本款旨在加強對著名商標或標章之保護，其修正
      係因世界智慧財產權組織（World Intellectual
      Property Organization，WIPO ）於1999年9月公布關於
      著名商標保護規定共同決議事項，該決議明確指明對著名
      商標之認定，應考量以商品或服務之相關公眾之認識，而
      非以一般公眾之認知判斷之；又除防止與著名商標產生混
      淆誤認之虞外，並應避免對著名商標之減損（Dilution）
      。基於亞太經濟合作會議（Asia Pacific Economic
      Cooperation，APEC）於2000年3月決議會員國應遵守WIPO
      該決議，爰將「公眾」修正為「相關公眾」，並增訂有減
      損著名商標或標章之識別性或信譽之虞者，不得註冊。又
      ，本款所認定之要點有三：「近似與否」、「著名與否」
      、「是否有致相關公眾混淆誤認之虞或有減損著名商標或
      標章之識別性或信譽之虞」。「近似與否」，所謂商標近
      似係指二商標予人之整體印象有其相近之處，若其標示在
      相同或類似的商品或服務上時，以具有普通知識經驗之消
      費者，於購買時施以普通之注意，可能會有所混淆而誤認
      二商品或服務來自同一來源或誤認不同來源之間有所關聯
      。而審究商標是否相同或近似，應通體觀察，總括其所用
      之文字、圖形、記號或聯合式與所施顏色予以認定，不能
      僅取其中構成商標之某一部分予以單獨認定、判斷之(69
      年度判字第124號判決)。又，商標稍有不同，通常認為構
      成近似，但該差異部分影響商標整體印象或具有其他不同
      意義，而無混淆誤認之虞者，亦可輕易區分二者之不同處
      ，二者實無構成近似商標，引致混淆誤信之虞。「著名與
      否」，所謂「著名」，係指有客觀證據足以認定已廣為相
      關事業或消費者所普遍認知者。其認定標準並不以在我國
      註冊、申請註冊或已使用為前提要件，其保護範圍較一般
      註冊商標為廣，但仍然需為國內相關事業或消費者所知悉
      為要，並且不以使用於相同或類似商品為限。至於是否有
      致相關公眾混淆誤認之虞或有減損著名商標或標章之識別
      性或信譽之虞，判斷此要點有二種情形，一者所謂「有致
      相關公眾混淆誤認之虞」者，係指商標或標章所表彰之商
      品或服務與著名商標權人間產生聯想，而使相關公眾對其
      所表彰之商品來源或產製主體發生混淆誤認之虞者。另一
      為「有減損著名商標或標章之識別性或信譽之虞」者，係
      指商標以不公平方式或不正利用著名商標或標章之識別性
      ，而有致減損著名商標或標章之價值，或因利用著名商標
      或標章之信譽而有搭便車不勞而獲之情形者。依前述三要
      點，略舉本款審酌之考量因素，如商標是否近似暨其近似
      之程度、據爭商標是否為著名之商標或標章、商標識別性
      之強弱、相關消費者對商標之熟悉程度等，除外仍需依個
      案彈性斟酌其他因素。謹先說明。
    2.商標法諸多條文雖將混淆誤認之虞與商標近似及商品/服
      務類似併列，然而真正形成商標衝突的最主要原因，也是
      最終的衡量標準乃在於相關消費者是否會混淆誤認。至於
      商標的近似及商品/服務的類似，應該是在判斷有無「混
      淆誤認之虞」時，其中的二個參酌因素，而條文中特別提
      列出這二個參酌因素作為構成要件，係因「混淆誤認之虞
      」的成立，必須同時具備這二個因素。但於反面推論時，
      則要注意，在商標近似及商品/服務類似要件具備的情形
      下，雖然導致有混淆誤認之虞的機率極大，但並非是絕對
      必然的，亦可能因其他重要因素的存在，例如二商標在市
      場已併存相當時間，均為商品/服務相關消費者所熟悉，
      多能加以區辨，而無混淆誤認之虞(「混淆誤認之虞」審
      查基準2參照)。而任何依法取得註冊之商標均應有合理權
      利範圍，其保護範疇則需酌參商標識別性強弱、品牌並存
      情形、消費者認知度、市場實際使用狀況…等因素，加以
      擴大或限縮，不可侷限於固定範圍，著名商標亦應如此。
    3.查，系爭商標係由附件A圖1商標結合附件A圖2字樣所共同
      組成，圖樣中之附件A圖1商標，經原告與前手-台灣三花
      棉製業股份有限公司及其關係企業-美達針織廠有限公司
      之長期苦心經營，除架設專屬之官方網頁
      (http://www.s-f.com.tw)，提供最新商品情報，方便消
      費者瀏覽、選購。而在襪類商品方面：民國58年，以三朵
      花的標誌，織造出第一雙三花棉襪，嗣後陸續推出全國第
      一雙抗菌防臭棉襪、五趾健康襪及精品XO棉襪系列產品等
      等。內著類商品方面：民國89年，推出新品三花內衣褲系
      列產品，民國90年，正式推出全國第一件五片式立體剪裁
      平口褲，造成市場上廣大迴響，消費者好評不斷。迄今各
      式各樣之附件A圖3、「三花」內衣褲、襪類商品以平實價
      格與優良品質，深受廣大消費者的喜愛與肯定，「三花運
      動襪」、「超彈性絲襪」等商品更是獲得消基會評選為「
      優質好襪」之殊榮。是以，附件A圖3、「三花」等商標係
      屬盛譽卓著之著名商標，是為相關消費市場上的領導性品
      牌，誠無可疑，此業經被告機關以中台異字第G00000000
      號審定書所肯認在案(附件4)。再者，原告、其前手-台灣
      三花棉製業股份有限公司及其關係企業-美達針織廠有限
      公司，為營造附件A圖3、「三花」之系列商品形象，早於
      民國70年間即以附件A圖3、「三花」或其他文字，如「X.
      O」、附件A圖4及圖5等圖樣相結合作為商標圖樣，取得多
      件商標註冊在案，而此亦為原告及其前手於商品行銷方面
      的一貫作風及塑造相關系列品牌之方式。近年來，原告及
      其前手為因應即將推出的新商品系列，以其長年使用之附
      件A圖3、「三花」商標組成附件A圖1，分別添加商品型號
      ，如「B」、「H」、「N」等字母，或商品款式風格，如
      「自由風」、「無束縛」等文字作為商標圖樣之一部分，
      用以營造系列品牌形象，此舉非但使消費者對附件A圖1系
      列商品加深印象，更將附件A圖1此一品牌形象深植廣大消
      費者心中。又，「fit」有「合身」、「合適」之意，原
      告將「B」、「N」、「H」等商品型號設計為「B is fit
      」/「N is fit」/「H is fit」並與附件A圖1圖樣互相搭
      配之因，在於藉此傳達出B型號、N型號、H型號的三花sun
      flower商品十分合身、合適之意，是以，整體商標識別重
      心仍在於消費者所熟知之附件A圖1。為方便鈞院審閱，茲
      將附件A圖3、「三花」系列商標註冊情況臚列如附件B，
      透過附件B之表格，鈞院清楚可見原告於民國70年間至今
      陸續取得附件A圖3及「三花」系列商標之註冊，持續使用
      、行銷於各種服裝、襪類商品上，消費者一見標示有附件
      A圖3及「三花」商標之商品，即知係原告所產銷商品，誠
      無混淆誤認商品產銷主體或來源之可能，而其著名性業經
      前述之中台異字第G00000000號商標異議審定書所肯認，
      復如前述。是以，衡諸附件A圖3及「三花」商標於市場上
      所建立起的知名度，以本件系爭商標附件A圖6中的附件A
      圖1圖樣如此顯著，消費者於實際購物時一眼即可明辨係
      附件A圖3、「三花」系列商品，誠無將之與據爭商標產生
      混淆誤認之虞，事理至明，要不待言。
    4.次查，商標法第23條第1項第12款規定之適用，需以「商
      標相同/近似」為前提，要無疑義。而判斷商標近似，應
      以商標圖樣整體為觀察。此乃係由於商標呈現在商品/ 服
      務之消費者眼前的是整體圖樣，而非割裂為各部分分別呈
      現。至於另有所謂「主要部分」觀察，則係認為商標雖然
      係以整體圖樣呈現，然而商品/服務之消費者關注或者事
      後留在其印象中的，可能是其中較為顯著的部分，此一顯
      著的部分即屬主要部分。所以，主要部分觀察與整體觀察
      並非兩相對立，主要部分最終仍是影響商標給予商品/ 服
      務之消費者的整體印象。是以，判斷商標近似，仍應以整
      體觀察為依歸(混淆誤認之虞審查基準5.2.3參照)。本案
      ，被告機關割裂系爭商標圖樣後逕取外文部份「N is fit
      」與據爭商標細為比對，刻意忽略系爭商標惹人注意之附
      件A圖1著名圖樣之存在，顯然草率偏頗，其恣意割裂比對
      之審查方式不僅違背商標整體觀察原則，亦不符相關消費
      者見到系爭商標圖樣後所產生之感官認知。實則，系爭商
      標係以附件A圖3商標圖樣、中文「三花」商標與外文「N
      is fit」共同組合而成之聯合式商標，其中，附件A圖1置
      於整體商標圖樣上方，甚為清晰、醒目，予人附件A圖1商
      標印象；反觀據爭商標則僅為單純之「N IS FOR FIT」文
      字商標，二者商標之差異，析之如下：
      (1)整體外觀不同：系爭商標係為被告機關認定著名之附件
        A圖1商標與「N is fit」文字所共同組成。據爭商標則
        僅以「N IS FOR FIT」文字構成商標圖樣之全部，兩者
        整體外觀繁簡有別，差異顯然。
      (2)主要部分不同：系爭商標圖樣之附件A圖1比例較諸「N
        is fit」文字為大，就視覺及構圖比例而言，謂著名之
        附件A圖1為系爭商標主要部分，誠無可疑。另，「N is
        fit」該等文字係取其商品款式型號而來，且置於整體
        圖樣下方，比例小而繁雜，誠不易惹起一般購物大眾之
        注意，難以留下深刻印象。從而，兩者商標之主要部分
        ，要屬有別。
      (3)予人寓目印象不同：實則，以一般消費者之購物習慣及
        觀察方式而言，商標圖樣中通常以經過設計的圖形較文
        字能夠讓人留下深刻印象。是以，系爭商標係予人附件
        A圖1(SF三花)之感，據爭商標則予人「N IS FOR FIT」
        之印象，二者商標予人之寓目觀感，截然不同。是故，
        兩者商標不論就主要部分、組成份子、構圖意匠、設計
        方式及整體外觀均屬有別，非為近似之商標，絕無使相
        關消費者產生混淆誤認之虞，誠無首揭法條之適用，自
        屬當然。今，被告機關在認定本案二商標近似與否時，
        公然採用任意割裂、恣意比對之不當審查方式，嚴重違
        反「整體觀察原則」以及「主要部分觀察原則」，所為
        處分大有瑕疵，應予廢棄，不再維持。
    5.復查，前揭條款之適用尚須具備有「著名商標」之具體客
      觀事實始足當之。然而，原告於異議答辯暨訴願階段針對
      參加人所檢附據爭商標業已為台灣消費者所熟知之種種廣
      告、行銷事證資料提出諸多質疑，被告機關竟未加以審究
      ，即逕以認定據爭商標為一「著名商標」，其審查過程有
      明顯瑕疵。茲說明如下：
      (1)「國外商標註冊資料(異議理由書附件2~3)」並非商標
        法所承認的商標使用態樣：「商標註冊」與「商標使用
        」分屬不同概念，參酌「商標首重使用」之法理，在採
        取「商標註冊主義」立法例之國家，通常會佐以「商標
        取得註冊後，於一定期間內未使用或停止使用」，可構
        成商標權消滅或廢止事由之配套措施。顯見，商標註冊
        情形非商標法所承認的商標使用態樣，遑論做為佐證商
        標是否著名之資料。
      (2)「全球據點(異議理由書附件4)」、「台灣紐巴倫股份
        有限公司(異議理由書附件6)」網站(http://www.
        newbalancetaiwan.com.tw/ )，均未見據爭商標圖樣：
        經詳細檢閱「台灣紐巴倫股份有限公司」網站內容，並
        未發現任何「N IS FOR FIT」商品，僅發現附件A圖7商
        標。又，「全球據點」則僅在指出有行銷販售「New
        Balance」商品之國家，顯非商標使用資料，亦未見據
        爭商標「N IS FOR FIT」圖樣。
      (3)「美國雜誌/地鐵車體廣告(異議理由書附件5)」，非國
        內相關事業或消費者所能熟知：無法得知使用日期，且
        就空間地理位置而言，刊行於美國之雜誌與地鐵廣告，
        亦非國內相關事業或消費者所能熟知。
      (4)異議理由書附件7~13「廣告資料」之證據能力，令人質
        疑：大多係參加人自行使用之季刊，其實際發行量、流
        傳量、閱讀量為何？是否已達國內相關事業及消費者所
        普遍認知？不得而知。又，多數資料均未標示日期，如
        何證明在系爭商標申請日前已臻著名？另在偶有標示日
        期之2003年及2004年專刊，亦僅在首頁以廣告標語方式
        呈現「N IS FOR FIT」(new balance就是合腳)，內頁
        根本未見任何標示有據爭商標之商品，單純只在介紹各
        式附件A圖8、「NEW BALANCE」之鞋款、背包，實非據
        爭商標使用資料。再者，附件12之銷售量則更離譜，除
        了未標示係哪一品牌之銷售量，亦未說明係於台灣或國
        外之銷售數據，參加人欲以簡單表列及數字證明據爭商
        標商品銷售量，根本不具證據能力，且其真實性如何，
        又是另一問題。
      (5)再者，原告欲再加強說明：「N IS FOR FIT」僅為「廣
        告標語/口號/副商標」，並非具有表彰商品來源作用之
        「主要商標」，此觀參加人未曾將「N IS FOR FIT」做
        為商標打印於商品上，即可明瞭！又，翻閱所有參加人
        檢附資料找出部分有「N IS FOR FIT」之處，在在顯示
        「N IS FOR FIT」係為強調參加人所有標示附件A圖8商
        標之鞋類商品(New Balance)「非常合腳」之意，顯為
        推銷附件A圖8、「NEW BALANCE」商品時所用之廣告標
        語，而非在推廣「N IS FOR FIT」商品！以「New
        Balance非常合腳!」此一廣告標語/口號/副商標，是否
        具備商標識別性，使得消費大眾將之視為商標，進一步
        產生著名品牌印象，猶有疑義(詳如後所述及附件)。實
        則，若要探諸相關消費者心理與設想一個實際購買行為
        ，一般消費者見到該等資料上之「N IS FOR FIT」時，
        通常認定係在廣告附件A圖8、「NEW BALANCE」商品，
        而「N IS FOR FIT」則在標榜附件A圖8、「NEW
        BALANCE」商標商品十分合腳之宣傳用語！根本不致認
        為參加人係在宣傳「N IS FOR FIT」商品！
      (6)承上，「N IS FOR FIT」既係為一「廣告標語/口號/副
        商標，則更須藉由各種管道之強力廣告、宣傳、邀集名
        人代言，並以獨立突顯之方式於電視及廣告媒體間強力
        促銷，方可取得及累積一定之知名度，否則誠難以與附
        件A圖8、圖7、「NEW BALANCE」商標併列而論，更遑論
        據以認定其為一著名商標。此如同Nike之「just do it
        」、福特之「全壘打、嘉年華」、五洲製藥之「『斯斯
        』感冒藥」、蜜絲佛陀之「『SKII』保養品」等一般，
        若不經強力之廣告，實無法於消費者心中烙印出深刻印
        象。
      (7)綜上，對於參加人主張據爭「N IS FOR FIT」商標已臻
        著名一點，原告以為仍頗有疑問，被告機關竟未詳加審
        酌，漠視原告質疑之諸項理由，審查過程顯有嚴重瑕疵
        ，原處分及訴願決定應予廢棄。末者，平心而論，以本
        件據爭商標「N IS FOR FIT」此一廣告標語呈現於台灣
        消費市場之情形，其是否能夠與原告所有多件附件A圖3
        、「三花」著名商標等同而語，猶有疑義。今，原告以
        其著名之附件A圖1商標，搭配表彰N型號商品十分合身
        之「N is fit」文字，指定使用於已建立高知名度之「
        內衣褲、襪子」商品市場，當無使相關公眾產生混淆誤
        認之虞，甚為顯然。試問：哪一消費者見到系爭商標附
        件A圖6商品時，會去聯想到附件A圖8、圖7、「NEW
        BALANCE」商品？何況，原告尚有附件A圖9、圖10等系
        列商標，其共通點均有附件A圖1著名圖樣，消費者豈會
        無從認識該等商品係源自原告所產製之優良商品嗎？殊
        難想像！至於，參加人前陳稱若核准系爭商標註冊使用
        於低價商品上，將導致據爭商標高品質形象每況愈下云
        云，未免過分自吹自擂，小覷原告所有之附件A圖3、「
        三花」商標於市場上的知名度。
    6.末查，實務上針對「廣告標語/口號/副商標」著名與否之
      審認，一向採取嚴格之審酌態度，從商標權人使用方式之
      特徵及強度，具體判斷其對商標著名度所帶來之實質影響
      ，以免不當寬認致無限擴張著名商標之商標權人權利，而
      對正當之商標秩序及他人之申請權限有所阻礙。茲附上下
      列類似案例供鈞院參酌：
      (1)鈞院90年度訴字第2042號判決略謂：「…在單一商品上
        垂直合併使用二個商標為表徵其商品時，該上下垂直的
        二個商標圖樣，其彼此間因實際共同使用所生之影響，
        特別是對下層（第二層）之使用商標知名度而言，到底
        是「水漲船高」，還是「此消彼長」，即屬一有待探討
        之問題。而其結論當然會影響到類似本件之第二層次使
        用商標知名度之判定。對此本院認為，從社會現實存在
        之歷史經驗來觀察，二商標在單一商品上垂直連立使用
        之結果，經常會發生「襲奪現象」，其多數產品所共同
        使用之第一層次商標圖樣通常會變的比較強勢，造成第
        單一產品之第二層次商標圖樣被弱化之現象，二者間在
        知名度上形成高低差異。…因此垂直聯立式的商標使用
        方式，其上下二個層次的商標彼此間之關係，對第二層
        次商標之知名度而言，通常不是「水漲船高」，反而多
        是被上層商標所壓抑，而造成「此消彼長」之現象。另
        須特別說明者：ａ、本來商標在市場上的知名度是建立
        在權利人之使用強度上，所以商標的知名度也會因著商
        標權利人之勤惰，隨時間之經過而昇降起伏，但在一般
        以單一商標標示商品之情形，在商品初期行銷階段建立
        商譽比較困難，須有大量之行銷及廣告活動，一旦商標
        知名度到達一定之高度，而在消費者或業者心中形成印
        象後，即使行銷活動之強度不再，其商譽及知名度大體
        上會保持在一定高度範圍內緩慢昇降，昇降曲線不致過
        於陡峭。ｂ、但第二層次商標知名度因時間經過所呈現
        的昇降輻度，大體上則呈現出一種面貌，即使企業主在
        特定期間內，曾經努力於第二層次商標知名度之推廣，
        但因為消費者心中長期存有第一層次商標之形象，一旦
        第二層次商標知名度之推廣活動減弱，其知名程度之退
        燒（或退潮）現象也會比一般商品快，所以其知名度之
        昇降曲線有較大的起伏。…」(參照附件6)。
      (2)鈞院90年度訴字第1553號判決亦肯認：「…本件依原告
        所檢送世界各國註冊情形一覽表、商標註冊證、我國及
        新加坡、英國、紐西蘭、中東地區、馬來西亞等地之廣
        告資料等影本，固得認據以異議商標有先使用之事實，
        惟該等廣告資料僅係各國商品型錄，份數甚少，且為國
        外資料，分送數量與流通範圍如何，均乏相關佐證，況
        型錄內容係以介紹達克機油「DUCKHAMS」之商品來源及
        品質為主，據以異議商標商品之描述僅佔極小篇幅，且
        多為外文「DUCKHAMS」分別與「ＱＷＸＲ」、「ＸＲ」
        、「４Ｔ」及據以異議商標併同使用，僅少部分傳單單
        獨登載據以異議商標，堪認其商品型錄係同時宣傳促銷
        多種商品，據以異議商標商品並非主力推介者，其廣告
        效果多重且分散消費者之注意力，無從認定據以異議商
        標「已廣為相關事業或消費者所普遍認知」而可被歸為
        著名商標。…」(參照附件7)。
      (3)鈞院91年度訴字第1990號判決：「系爭「莎露」商標及
        據以異議註冊第二九○○六三號「莎露SALUTE」商標，
        其圖樣固均有中文「莎露」，惟觀諸原告於異議、訴願
        及本件行政訴訟階段檢送之證據資料中之黛、仕女、韻
        等雜誌廣告，其數量僅有少數四、五份，且廣告日期侷
        限於西元一九九一年及九三年兩年；另西元一九九六、
        西元一九九七年莎露廣告預算編列表、西元一九九八年
        華歌爾各商品雜誌廣告一覽表及莎露八十三至九十年度
        銷售件數及金額實績表，均為原告自行製作之內部資料
        ，尚乏其實際廣告及使用態樣資料佐證，惟配合雜誌廣
        告觀之，其廣告之商標使用態樣大多為一圖形化設計外
        文字「SALUTE」下置中文「莎露」，並註明「總代理：
        台灣華歌爾股份有限公司」，其中文「莎露」予人之印
        象亦不若外文部分深刻，且予人寓目印象顯係「華歌爾
        」公司之系列內衣產品。…況觀諸前開資料中原告實際
        使用之「莎露SALUTE」商標，多為單純一圖形化設計外
        文字「SALUTE」，或將中文「莎露」置於比例極大之圖
        形化設計外文字「SALUTE」底下，再佐以中文「華歌爾
        」或外文「Wacoal」及一雙Ｖ重疊設計圖形，其中文「
        莎露」予人之印象不若外文部分深刻。…」(參照附件
        8)。
      顯見，商標著名性之判斷，並不因商標權人之主要商標之
      知名度，即斷認其所有「廣告標語/口號/副商標」亦為著
      名，反之認為一般消費者容易因其主要商標之知名度，而
      易忽視「廣告標語/口號/副商標」之存在，進而忽視該「
      廣告標語/口號/副商標」，此為實務一貫採取之見解。本
      案，據爭商標之使用態樣，或以廣告標語方式呈現，或多
      與附件A圖8、圖7、「NEW BALANCE」等商標併用，從未以
      獨立突顯之方式於電視及廣告媒體間強力促銷，而因一般
      消費者早前對附件A圖8、圖7、「NEW BALANCE」等商標之
      強烈印象，易致忽略「N IS FOR FIT」之存在，進而造成
      商標間之「襲奪現象」，使消費者無法對「N IS FOR FIT
      」產生與附件A圖8、圖7、「NEW BALANCE」同等級之印象
      。因之，實無從依參加人所檢附之種種廣告、行銷事證資
      料據以認定據爭商標「已廣為相關事業或消費者所普遍認
      知」而可被歸為著名商標，事理至明。
    7.綜上所陳，本件系爭商標圖樣搭配有著名之附件A圖1圖樣
      ，以一著名商標之姿，誠無與他人商標發生混淆誤認之虞
      ，否則，著名商標之強大識別性意義何在？此其一；系爭
      商標與據爭商標無論於主要部分、組成份子、構圖意匠、
      設計方式及整體外觀均差異顯然，此其二；被告機關係以
      割裂分離方式判斷二商標近似與否，有違商標整體觀察原
      則，此其三；參加人於異議階段檢附之事證資料存有諸多
      疑問，據爭商標是否為著名商標一點實有待商榷，惟被告
      機關並未針對原告質疑逐一釐清，審查過程顯有重大瑕疵
      ，此其四；平心而論，「N IS FOR FIT」僅為參加人宣傳
      附件A圖8、「NEW BALANCE」商品時所用之廣告標語/口號
      /副商標，非可區辨產製主體之部分，此其五。被告機關
      僅以參加人之主要商標之知名度，即斷認其所有「廣告標
      語/口號/副商標」亦為著名，逕認本案有首揭法條適用之
      情事，除不符經驗法則與論理法則外，亦背離鈞院歷年來
      之實務見解，此其六。綜上，本案可得出「據爭商標不著
      名」、「二商標不近似」、「消費者根本不會混淆誤認，
      系爭商標係著名商標，誠無減損他人商標識別性之虞」之
      結論。是以，本案誠無商標法第23條第1項第12款規定之
      適用，至為明顯，請判決如訴之聲明，以符法旨。
  (二)被告主張之理由：
    1.商標法第23條第1項第12款規定：商標「相同或近似於他
      人著名商標或標章，有致相關公眾混淆誤認之虞，或有減
      損著名商標或標章之識別性或信譽之虞者」，不得註冊。
      商標法施行細則第16條復明定：本法所稱之著名，指有客
      觀證據足以認定已廣為相關事業或消費者所普遍認知者。
      所謂「有致相關公眾混淆誤認之虞」，係指商標有使相關
      消費者對其所表彰之商品來源或產製主體發生混淆誤認之
      虞而言；而判斷是否有混淆誤認之虞，被告公告之「混淆
      誤認之虞」審查基準（下稱審查基準），列有各項相關參
      考因素。
    2.本案存在之相關因素之審酌：
      (1)據以異議商標是否為著名之商標或標章。
        本件參加人美商新巴倫斯運動鞋公司早自西元2002年即
        開始使用據以異議「N IS FOR FIT」商標，除在美國本
        土取得核准審定外，並分別於澳大利亞、加拿大及墨西
        哥等國獲准註冊，又參加人為促銷據爭商標商品，除於
        美國本土雜誌及地鐵車體刊登廣告外，並經由台灣紐巴
        倫股份有限公司於國內刊登廣告、設置專櫃及廣告看板
        等，僅2003年至2005年6月間，每年銷售金額即高達新
        台幣6、7億元，行銷更遍及日本、香港、泰國、澳大利
        亞等世界各地。堪認據以異議「N IS FOR FIT」等商標
        在系爭註冊第0000000號「SUN FLOWER三花N is fit 及
        圖」商標於民國93年6月25日申請註冊前，已為消費者
        所普遍認知而為一著名商標，凡此有參加人檢送之美國
        核准之審定公告、據以異議商標國外註冊證、全球據點
        、據爭商標之各種廣告等證據資料影本附卷可稽。
      (2)商標是否近似暨其近似之程度。
        商標近似係指二商標予人之整體印象有其相近之處，若
        其標示在相同或類似的商品/服務上時，以具有普通知
        識經驗之消費者，於購買時施以普通之注意，可能會有
        所混淆而誤認二商品/服務來自同一來源或誤認不同來
        源之間有所關聯（審查基準5.2.1參照）。商標近似之
        判斷得就二商標外觀、觀念及讀音為觀察。本件系爭註
        冊第0000000號「SUN FLOWER三花N is fit及圖」商標
        圖樣固由外文「SUN FLOWER三花及圖」與「N is fit」
        所組成，惟二者係由上下併列方式所構成，而「N is
        fit」獨立置於商標圖樣之右下方，極為醒目，應為主
        要部份之一，與參加人據以異議之「N IS FOR FIT」商
        標（詳如異議理由書及檢送之使用資料）相較，二者均
        有「N IS FIT」字樣，僅字母大小寫或「FOR」有無之
        差異，以具有普通知識經驗之消費者，於購買時施以普
        通之注意，可能會有所混淆而誤認二商品來自同一來源
        或雖不相同但有關聯之來源，應屬構成近似之商標。
    3.本案衡酌據爭商標之知名度、二造商標近似程度等因素綜
      合判斷，復查本件系爭註冊第0000000號「SUN FLOWER三
      花N IS FIT及圖」商標指定使用於內衣褲、休閒服、運動
      服、套裝、襪子等商品，與參加人所指定使用之鞋類商品
      ，二者均屬人體之服飾、配件，難謂無相當程度之關聯性
      ，從而原告以系爭商標申請註冊，客觀上自有可能使一般
      消費者誤認二商標之商品為同一來源之系列商品，或者誤
      認二商標之使用人間存在關係企業、授權關係、加盟關係
      或其他類似關係，而產生混淆誤認情事，應有商標法第23
      條第1項第12款規定之適用。至原告所舉經被告中台異字
      第G00000000號異議審定書認定其所創用之「三花」等商
      標為市場上領導品牌，且早於民國70年間即以前開商標圖
      樣結合其他文字或圖形於服裝及襪類商品上取得多件商標
      註冊，該等商標已具相當知名度，消費者不致將該品牌商
      品與據以異議商標商品產生混淆誤認一節，經核該等商標
      圖樣與本件商標圖樣不同，案情尚屬有別，自不得比附援
      引，執為本案有利之論據，併予陳明。是原處分洵無違誤
      ，綜上論述，被告原處分洵無違誤，敬請駁回原告之訴。
  (三)參加人主張之理由：
    1.系爭商標違反商標法第23條第1項第12款之規定，依法不
      得註冊，原處分及訴願決定並無違誤：
      按商標「相同或近似於他人著名商標或標章，有致相關公
      眾混淆誤認之虞，或有減損著名商標或標章之識別性或信
      譽之虞者」，不得註冊，為商標法第23條第1項第12款所
      明定。經查，系爭商標即有該款規定之適用：
      (1)二造商標構成近似：
        按商標近似係指二商標予人之整體印象有其相近之處
          ，若其標示在相同或類似的商品／服務上時，以具有
          普通知識經驗之消費者，於購買時施以普通之注意，
          可能會有所混淆而誤認二商品／服務來自同一來源或
          誤認不同來源之間有所關聯；商標給予商品／服務之
          消費者的印象，可以就商標整體的外觀、觀念或讀音
          等來觀察，因此判斷商標近似，亦得就此三者來觀察
          是否已達到可能混淆的近似程度（「混淆誤認之虞」
          審查基準5.2.1及5.2.5點參照）。經查：
          系爭商標圖樣係由一長方形圖中置有上下排列之類似
          外文「SF」與反白之外文「SUN Flower」，長方形圖
          下方有中文「三花」，另有「N is fit」置於商標圖
          樣右下方所組成，該「N is fit」獨立置於商標圖樣
          之右下方，極為醒目，應為主要部分之一，與參加人
          據以異議之「N is for fit」商標（實際使用圖樣請
          見參加人檢送之使用證據）相較，僅「for」有無之
          些微差異，以具有普通知識經驗之消費者，於購買時
          施以普通所用之注意，可能會有所混淆而誤認二造商
          標商品來自同一來源或雖不相同但有關聯之來源，二
          造商標應屬構成近似之商標。
        原告主張，其已長期持續使用「SF設計圖」（其圖樣
          如系爭商標中長方形圖）及「三花」商標於各種服裝
          、襪類商品上，以本件系爭商標中的長方形圖及「三
          花」字樣如此顯著，消費者於實際購物時一眼即可明
          辨係「SF設計圖」、「三花」系列商品，誠無將之與
          據以異議商標產生混淆誤認之虞，被告機關採用任意
          割裂、恣意比對之不當審查方式，嚴重違反「整體觀
          察原則」以及「主要部分觀察原則」，所為處分大有
          瑕疵云云，惟查：  本件系爭商標除「SF設計圖」、
          「三花」外，另於商標圖樣右下方置有獨立之「N is
          fit」，且「N is fit」與「SF設計圖」及「三花」
          在觀念上並無任何關聯性，「N is fit」乃系爭商標
          圖樣中獨立的組成份子，要無疑義。系爭商標予消費
          者之印象為「SF設計圖」、「三花」及「N is fit」
          所組合而成的商標，「N is fit」同屬系爭商標圖樣
          中引人注意之顯著部分，原處分及訴願決定以系爭商
          標中的主要部分之一「N is fit」與據以異議商標相
          較，二者僅字母大小寫或「for」有無之些微差異，
          而認定二造商標屬構成近似之商標，並無違反整體觀
          察原則或主要部分觀察原則。  退步言之，縱使系爭
          商標圖樣中之「SF設計圖」、「三花」商標已具有相
          當知名度，惟系爭商標並非純由「SF設計圖」及「三
          花」所組成，另含有獨立之「N is fit」字樣，考量
          現今企業合併及雙品牌的情形極為普遍之現象，如「
          BenQ Siemens」「Sony Ericsson」「國泰世華」等
          等，消費者仍易誤認系爭商標所表彰之產製來源為參
          加人或與參加人有合作關係、加盟關係、授權關係或
          其他類似關係。再者，如原告上述主張可採，則豈非
          原告將「SF設計圖」及「三花」字樣結合他人鞋類著
          名商標，如「Nike」、「Addidas」、「Puma」等，
          均應准其註冊？其主張之不可採顯而易見。
      (2)據以異議商標為著名商標：
        商標法施行細則第16條對「著名商標」之定義性解釋為
        ：「本法所稱之著名，指有客觀證據足以認定已廣為相
        關事業或消費者所普遍認知者。」而其認定時之採證方
        式則有「著名商標或標章認定要點」行政規則（經濟部
        智慧財產局93年4月28日經濟部經授智字第
        0932003036-0號令修正發布）可供參照。審酌參加人提
        出之各項使用證據，足以判定本件參加人據以異議商標
        為著名商標：
        參加人公司產品行銷據點遍及美洲、歐洲、南非、亞
          洲等世界各地，在台灣則成立台灣紐巴倫股份有限公
          司負責進口參加人產品及從事行銷、廣告，並在台灣
          北、中、南各地設立超過80 家門巿專櫃（請見原告
          異議理由書附件四、六及參證一），足以判定其生產
          之商品有良好之行銷通路。
        參加人曾印製產品彩色型錄，推銷參加人公司鞋類產
          品，在產品型錄封面即可見據以異議之商標圖樣（請
          見原告異議理由書附件十四及參證二）；參加人並早
          在系爭商標申請註冊日（93年6月25日）前即在各大
          知名雜誌刊登據以異議商標相關廣告，如康健、
          CHEERS快樂工作人、HERE、壹週刊、Taipei Walker
          、TOGO、商業周刊、COOL流行酷報等雜誌（參證三）
          ；在屏東、高雄、嘉義、台中、新竹、樹林等全國各
          大門巿及台北巿戶外停車場設置大型戶外廣告看板（
          請見原告異議理由書附件十及參證四）；在各地門巿
          專櫃亦張貼據以異議商標相關廣告（請見原告異議理
          由書附件九及參證五）；參加人並曾於92年9月間在
          新竹及中壢的太平洋SOGO百貨公司舉辦「N is for
          fit大腳闖通關健康體適能營」活動（請見原告異議
          理由書附件八及參證六），經由參加人上述大量、廣
          泛的宣傳、廣告，相關消費者早於系爭商標申請註冊
          前當已經由各種途徑知悉據以異議商標。
        參加人所有之「N is for fit」商標早於系爭商標申
          請註冊前，已在美國取得核准審定（請見原告異議理
          由書附件二），並在澳洲、加拿大及墨西哥等國獲准
          註冊（請見原告異議理由書附件三），且在美國、日
          本、香港、泰國及澳洲等地廣告行銷（請見原告異議
          理由書附件五及附件十三）。
        本諸以上各項事證，足以判定本件參加人據以異議之「
        N is for fit」商標，於系爭商標申請註冊日前，在我
        國已廣為相關事業及消費者所普遍認知，為一著名商標
        。
      (3)系爭商標有致相關公眾混淆誤認之虞：
        系爭商標所指定使用之褲子、休閒服、運動服、襪子、
        運動襪、登山襪等商品，與參加人所使用之鞋類商品，
        二者均屬人體之服飾、配件，在用途、功能、行銷管道
        與場所、買受人、產製者等因素上具有共同或關聯之處
        ，衡酌據以異議商標之知名度、二造商標近似程度等因
        素綜合判斷，原告以系爭商標申請註冊，客觀上自有可
        能使一般消費者誤認二商標之商品為同一來源之系列商
        品，或者誤認二商標之使用人間存在關係企業、授權關
        係、加盟關係或其他類似關係而產生混淆誤認情事，應
        有前揭商標法第23條第1項第12款規定之適用。
      (4)原告主張，「N IS FOR FIT」僅為「廣告標語／口號／
        副商標」，並非具有表彰商品來源作用之「主要商標」
        ，此觀參加人未曾將「N IS FOR FIT」做為商標打印於
        商品上，即可明瞭，「N IS FOR FIT」僅在標榜「N 設
        計圖」、「NEW BALANCE」商標商品十分合腳之宣傳用
        語，一般消費者不致認為參加人係在宣傳「N IS FOR
        FIT」商品，「N IS FOR FIT」僅為參加人宣傳「N設計
        圖」、「NEW BALANCE」商標商品時所用之廣告標語／
        口號／副商標，非可區辨產製主體之部分云云，惟查：
        「N IS FOR FIT」為參加人所獨創之商標，用以表彰
          參加人商品的產品品質及產製來源，並非標語或口號
          ，此由參加人在美國、澳洲、加拿大及墨西哥等國申
          請商標註冊（請見原告異議理由書附件二及附件三）
          ，即足證明。
        商標法第6條規定，本法所稱商標之使用，指為行銷
          之目的，將商標用於商品、服務或其有關之物件，或
          利用平面圖像、數位影音、電子媒體或其他媒介物足
          以使相關消費者認識其為商標。是依該條規定，所謂
          商標之使用，並不限於將商標使用在商品上。由參加
          人提出之各項使用證據，足以證明參加人已將「N is
          for fit」商標使用於產品型錄封面、雜誌廣告、戶
          外大型廣告看板、海報等，而經由參加人密集、廣泛
          的宣傳、廣告，足以使消費者認識「N is for fit」
          字樣為表彰參加人產品品質及產製來源的商標。
        「N is for fit」為參加人所獨創之商標，未聞其他
          同業以相同的文字組合作為商標使用，該商標中的「
          N」為英文字母，並非特定名詞，且實際使用時以大
          寫的「N」表現，「is for fit」則為小寫，有特別
          強調「N」英文字母之意圖，字尾「fit」則通常以不
          同顏色表現，易予人獨特設計感，不致使人誤認為標
          語或口號。
        按商標圖樣以隱含譬喻方式暗示商品或服務之形狀、
          品質、功用或其他有關成分、性質，特性、功能或目
          的等，但非為業者所必須或通常用以說明商品或服務
          者，為暗示性商標，如「快譯通」指定使用於電子辭
          典商品、「一匙靈」指定使用於洗衣粉商品等，此有
          被告機關93年4月28日修正發布之「商標識別性審查
          要點」第3點第3小點可供參酌。退步言之，縱認參加
          人「N is for fit」商標有暗示參加人鞋類商品十分
          合腳之意，惟並未見有其他競爭同業在實際交易上使
          用「N is for fit」字樣，且由參加人使用「N is
          for fit」商標並無礙巿場公平競爭之虞（關於暗示
          性商標與說明性商標之判斷，請見「商標識別性審查
          要點」第5點規定），是以，參加人「N is for fit
          」商標仍屬具有識別性之暗示性商標。
        按商標法第23條第4項規定：「有第1項第2款規定之
          情形或有不符合第5條第2項規定之情形，如經申請人
          使用且在交易上已成為申請人商品或服務之識別標識
          者，不適用之。」，又，「商標識別性審查要點」第
          9點規定：「本要點四不具商標識別性之例示情形，
          除四之（一）商品或服務習慣上通用標章或通用名稱
          外，若經申請人使用且在交易上已成為申請人營業上
          商品或服務之識別標識者，應具商標識別性，有本法
          第23條第4項規定之適用。」，是以，原本不具商標
          識別性者，仍得因使用而使其成為商品或服務之識別
          標識（即商標）。退萬步言之，縱使認為「N is for
          fit」字樣原不具商標識別性，惟審酌參加人提出之
          各項使用證據，足以證明經由參加人密集、廣泛的宣
          傳、廣告，已使消費者認識「N is for fit」字樣為
          表彰參加人產品品質及產製來源的商標。
    2.綜上論述，系爭商標確有違反商標法第23條第1項第12 款
      之規定，該商標之註冊應予撤銷，原處分及訴願決定並無
      違法或不當，請駁回原告之訴，以維法制。
    理  由
一、本件被告代表人原為蔡練生，嗣經王美花接任，其聲請承受
    訴訟，核無不合，應予准許，合先敘明。
二、按「商標有下列情形之一者，不得註冊：．．．十二相同或近
    似於他人著名商標或標章，有致相關公眾混淆誤認之虞，或
    有減損著名商標或標章之識別性或信譽之虞者。．．．」商
    標法第23條第1項第12款定有明文。所謂「商標近似」者，
    係指二商標予人之整體印象有其相近之處，若其標示在相同
    或類似的商品或服務上時，以具有普通知識經驗之消費者，
    於購買時施以普通之注意，可能會有所混淆而誤認二商品或
    服務來自同一來源或誤認不同來源之間有所關聯者而言；而
    判斷商標是否近似，可就商標給予商品或服務之消費者之印
    象，就商標整體的外觀、觀念或讀音等來觀察，就此三者來
    觀察是否已達到可能混淆的近似程度（「混淆誤認之虞」審
    查基準5.2.1及5.2.5點參照）。
三、所謂「有致相關消費者混淆誤認之虞」者，係指兩商標因相
    同或構成近似，致使相關消費者誤認為同一商標，或雖不致
    誤認兩商標為同一商標，但極有可能誤認兩商標之商品或服
    務為同一來源之系列商品或服務，或誤認兩商標之使用人間
    存在關係企業、授權關係、加盟關係或其他類似關係而言。
    而判斷有無混淆誤認之虞，則應參酌商標識別性之強弱、商
    標之近似及商品或服務類似等相關因素之強弱程度、相互影
    響關係及各因素等綜合認定是否已達有致相關消費者產生混
    淆誤認之虞。
四、查原告於93年6月25日以系爭商標，指定使用於商標法施行
    細則第13條所定商品及服務分類表第25類之內衣褲，胸罩，
    束褲，衛生衣褲，褲子及生理褲等商品，向被告機關申請註
    冊，經被告審查，核准列為註冊第0000000號商標。嗣參加
    人持據爭商標，以系爭商標有違商標法第23條第1項第12、
    13及14款規定，對之提起異議。案經被告機關審查，認
    系爭商標有違商標法第23條第1項第12款規定，而以系爭處
    分為系爭商標之註冊應予撤銷之處分。原告不服，提起訴願
    ，旋遭駁回，原告仍不服，遂向本院提起行政訴訟之事實，
    有系爭商標之註冊簿資料（註冊號：第0000000號）、參加
    人94年7月15日（收文日期戳章）異議申請書及異議補充理
    由書等、原告94年9月30日（收文日期戳章）商標異議答辯
    理由書、據爭商標刊登廣告媒體之資料、系爭處分及訴願書
    等，各附原處分卷足稽。兩造主張之事實、理由及陳述，有
    如上述整理，雙方主要爭執在：系爭商標是否有商標法第
    23條第1項第12款之規定不得註冊之情形？
五、經查：
  (一)系爭商標圖樣係由一長方形圖中置有上下排列之類似外文「
    SF」與反白之外文「SUN Flower」，長方形圖下方有中文「
    三花」，另有引人注意之外文「N is fit」置於商標圖樣右
    下方所組成。該「N is fit」獨立置於商標圖樣之右下方，
    極為醒目，應為主要部分之一，與參加人據爭異議之「N is
    for fit」商標相較，僅僅字母大小寫及字中「for」有無之
    些微差異而已。其外觀相彷彿，於異時異地隔離觀察，以具
    有普通知識經驗之消費者，於購買時施以普通所用之注意，
    可能會有所混淆而誤認二造商標商品來自同一來源或雖不相
    同但有關聯之來源，二造商標應屬構成近似之商標。
  (二)再者，參加人早自西元2002年起，即開始使用據爭商標，並
    以該外文「N IS FOR FIT」作為商標圖樣申請註冊在運動鞋
    商品，除在美國本國獲准註冊外，並分別在澳大利亞、加拿
    大及墨西哥等世界多國獲准註冊，且該等商品早自92年起，
    即透過台灣紐巴倫股份有限公司陸續進口我國銷售，除經由
    雜誌廣告宣傳報導，並持續透過於各地設置大型廣告看板及
    舉辦活動宣傳促銷外，且在全台各地設有銷售門市及專櫃大
    量行銷據爭「N IS FOR FIT」商標商品。凡此有參加人檢送
    之據爭異議「N IS FOR FIT」商標在世界各國之註冊資料、
    全球及國內各百貨公司之銷售據點、2003年商品廣告型錄、
    雜誌等證據資料影本附原處分卷及本院卷（見參證1－6）可
    稽。是以，據爭異議「N IS FOR FIT」商標堪認於系爭商標
    93年6月25日申請註冊前，已廣為我國相關事業或消費者所
    普遍認知而為著名商標。原告指稱據爭商標未在我國註冊，
    並非著名商標等語，既與查證之事實有異，自屬無足憑採。
  (三)況系爭商標所指定使用之褲子、休閒服、運動服、襪子、運
    動襪、登山襪等商品，與參加人所使用之鞋類商品，二者均
    屬人體之服飾、配件，在用途、功能、行銷管道與場所、買
    受人、產製者等因素上具有共同或關聯之處，衡酌據爭商標
    之知名度、二者商標近似程度等因素綜合判斷，原告以系爭
    商標申請註冊，客觀上自有可能使一般消費者誤認二商標之
    商品為同一來源之系列商品，或者誤認二商標之使用人間存
    在關係企業、授權關係、加盟關係或其他類似關係而產生混
    淆誤認情事，被告因而認定系爭商標應有前揭商標法第23條
    第1項第12款規定之適用，於法自屬有據。
六、原告訴稱，「N IS FOR FIT」僅為「廣告標語／口號／副商
    標」，並非具有表彰商品來源作用之「主要商標」，此觀參
    加人未曾將「N IS FOR FIT」做為商標打印於商品上，即可
    明瞭，「N IS FOR FIT」僅在標榜「N設計圖」、「NEW
    BALANCE」商標商品十分合腳之宣傳用語，一般消費者不致
    認為參加人係在宣傳「N IS FOR FIT」商品，「N IS FOR
    FIT」僅為參加人宣傳「N設計圖」、「NEW BALANCE」商標
    商品時所用之廣告標語／口號／副商標，非可區辨產製主體
    之部分等語。然查：
  (一)「N IS FOR FIT」，業經參加人在美國、澳洲、加拿大及墨
    西哥等國申請商標註冊，有參加人94年9月6日異議理由書檢
    附之附件2及附件足佐，可知「N IS FOR FIT」為參加人所
    獨創之商標，資為表彰其商品產品之品質及產製之來源，並
    非標語或口號。原告指稱「N IS FOR FIT」僅為「廣告標語
    ／口號／副商標」，忽略「N IS FOR FIT」已經參加人在諸
    多國外註冊及國內使用之事實，自難採憑。
  (二)又，稱商標之使用者，依商標法第6條之規定：「本法所稱
    商標之使用，指為行銷之目的，將商標用於商品、服務或其
    有關之物件，或利用平面圖像、數位影音、電子媒體或其他
    媒介物足以使相關消費者認識其為商標。」可知，商標之使
    用，並非限於將商標直接使用在商品上項而已，尚包括使用
    在服務及其他有關之「物件」在內。而此，觀諸參加人所提
    在國內之各項使用證據。例如，產品型錄封面、雜誌廣告、
    戶外大型廣告看板、海報等（見參證1-6），均在其販售運
    動有關之物品、商品或廣告，清楚標示「N IS FOR FIT 」
    之商標，是參加人直接或間接將「N is for fit」商標使用
    在其商場商品之範圍；再自參加人刊登雜誌、海報宣傳及看
    板等之廣告密集程序及時間長短，自足使消費者產生「N is
    for fit 」為參加人表彰產品品質及產製來源商標之認識，
    而具識別之效果，洵堪認定。
七、至原告所舉其含有「三花」及「三花設計圖」圖樣經核准註
    冊等案例已具知名度等語。核原告所舉該等圖樣與本件案情
    有別，基於商標審查個案拘束原則，尚不得比附援引，執為
    系爭商標亦具知名度，應無致消費者混淆誤認之虞之論據，
    所訴亦不足採取。又，原告另稱系爭商標「N is fit」，並
    非主要部分，且因三花商標為著名商標，消費者應不致於與
    據爭商標產生混淆之虞等語。惟查，系爭商標圖樣係由一長
    方形圖中置有上下排列之類似外文「SF」與反白之外文「
    SUN Flower」，長方形圖下方有中文「三花」，另有「N
    is fit」置於商標圖樣右下方所組成，該「N is fit」乃獨
    立置於商標圖樣內，整體觀之，並非系爭商標其他組成部分
    「SF」、反白之外文「SUN Flower」及中文「三花」之必要
    部分，顯為獨立存在之組成元素，自可自系爭商標單獨抽離
    而具獨立之識別性。原告主張其三花已具高度知名度，該「
    N is fit」置於整體圖樣下方，比例小而繁雜，不易引起一
    般購物大眾之注意，難以留下深刻印象，兩者商標之主要部
    分要屬有別等語，忽視「N is fit」在系爭商標所占之識別
    效果，暨參加人「N is for fit」之據爭商標已然著名，且
    兩者商標使用之商品具高度共同或關聯之處，客觀上自足致
    一般消費大眾誤認二商標之商品為同一來源之系列商品，或
    者誤認二商標之使用人間存在關係企業、授權關係、加盟關
    係或其他類似關係而產生混淆誤認情事。原告上開主張，難
    謂可採。
八、綜上，原告所訴均委無足採，從而被告衡酌系爭商標與據爭
    異議商標皆有相同之外文「N IS FIT」，具有相當程度之近
    似，且據爭商標在國內已為著名之使用商標，則系爭商標之
    註冊指定使用在襪子等商品，與據爭商標實際使用在運動鞋
    ，二者均屬人體服飾配件，在性質上極具關聯性，客觀上足
    使相關消費者誤認兩造商標之使用人間存在關係企業、授權
    關係、加盟關係或其他類似關係，而產生混淆誤認之虞，乃
    認系爭商標有首揭商標法第23條第1 項第12款規定之適用，
    而為系爭商標之註冊應予撤銷之處分，並無違誤，訴願決定
    予以維持，亦無不合。原告徒執前詞，訴請撤銷，為無理由
    ，應予駁回。
九、本件判決基礎已經明確，兩造其餘主張或陳述，與判決結果
    無影響，不再一一論述。
據上論結，本件原告之訴為無理由，爰依行政訴訟法第98條第1
項前段，判決如主文。
中    華    民    國    97    年     1    月   17     日
                臺北高等行政法院第六庭
                          審判長法  官  林  文  舟
                                法  官  許  瑞  助
                                法  官  陳  鴻  斌
上為正本係照原本作成。
如不服本判決，應於送達後20日內向本院提出上訴狀並表明上訴
理由，如於本判決宣示後送達前提起上訴者，應於判決送達後20
日內補提上訴理由書（須按他造人數附繕本）。
中    華    民    國    97    年     1    月   21     日
                                書記官  陳  清  容


司法院資訊處製作；財團法人民間司法改革基金會備份。
